---
title: "Relatório Análise de Dados de Viagens"
output: pdf_document
date: "2023-12-07"
---

```{r setup, include=FALSE}
knitr::opts_chunk$set(echo = TRUE)
```

## Instalando as bibliotecas

```{r}
install.packages('dplyr')
install.packages('ggplot2')
library(dplyr)
library(ggplot2)
```

## Importando os dados

```{r}
dados <- read.csv(
  file = "C:/Users/Matheus/Desktop/MATHEUS/DATA/2019_Viagem.csv",
  sep = ';',
  dec = ',',
  fileEncoding = "latin1"
)
dim(dados)
```
O dataframe possui 756.704 linhas e 16 colunas.

## Visualização dos dados

```{r}
head(dados,10)
```
Aqui podemos ver o estado das 10 primeiras linhas de dados, e se precisam ser limpos e transformados.

## Verificação do tipo dos dados

```{r}
glimpse(dados)
```
## Transformação dos dados

Converteremos os dados da coluna Data de Inicio para o tipo Date, faremos isso utilizando o comando as.Date e os colocaremos em uma nova coluna chamada "data.inicio".

```{r}
dados$data.inicio <- as.Date(dados$Período...Data.de.início, "%d/%m/%Y")

# Formatando a data de inicio - para utilizar apenas Ano/Mês

dados$data.inicio.formatada <- format(dados$data.inicio, "%Y-%m")

# Checando os tipos de dados novamente
glimpse(dados)
```

## Exploração dos dados

```{r}
#Verificar se existem valores não preenchidos nas colunas do dados

colSums(is.na(dados))
```

```{r}
# Verificando os valores min, max, e média da coluna sobre valores de passagens

summary(dados$Valor.passagens)
```
Após executar a função summary(), é possivel ver que o valor máximo está muito distante da média, o que indica a presença de outliers. São os valores que fogem da normalidade dos dados, fazendo com que o resultado da análise não mostre a realidade.

```{r}
# Calculando o desvio padrão

sd(dados$Valor.passagens)
```
Continuando a exploração, podemos verificar a quantidade de registros da coluna Situação em cada uma de suas categorias (Realizada, Não realizada). Também podemos obter o percentual das ocorrencias.

```{r}
# Verificar quantidade de registros em cada categoria

table(dados$Situação)
```
```{r}
# Obtendo os valores em percentual de cada categoria

resultados <- prop.table(table(dados$Situação))*100
resultados_formatados <- sprintf("%.2f%%", resultados)
print(resultados_formatados)
```
## Visualização dos resultados

A visualização dos resultados é a etapa final do projeto acerca da análise dos dados de viagens a serviço. Assim, é o momento de responder às questões: 

1 - Qual é o valor gasto por órgão?
2 - Qual é o valor gasto por cidade?
3 - Qual é a quantidade de viagens por mês?

```{r}
# 1 - Qual é o valor gasto por órgão em passagens?

# Criando um dataframe com os 15 órgãos que gastam mais

p1 <- dados %>%
  group_by(Nome.do.órgão.superior) %>%
  summarise(n = sum(Valor.passagens)) %>%
  arrange(desc(n)) %>%
  top_n(15)

# Alterando o nome das colunas
names(p1) <- c("orgao", "valor")

p1
```
Aqui, podemos ver quais são os 15 orgãos que tiveram mais gastos com passagens, e o valor gasto por cada um.

```{r}
# Plotando os dados com o ggplot

ggplot(p1, aes(x = reorder(orgao, valor), y = valor)) +
  geom_bar(stat = "identity", fill = "#0ba791") +  
  coord_flip() +
  scale_y_continuous(labels = scales::dollar_format(prefix = "R$")) +  
  labs(x = "Órgãos", y = "Valor em R$") +
  theme_minimal()

```
```{r}
# 2 - Qual é o valor gasto por cidade?

#Criando um dataframe com as 15 cidades que gastam mais
p2 <- dados %>%
  group_by(Destinos) %>%
  summarise(n = sum(Valor.passagens)) %>%
  arrange(desc(n)) %>%
  top_n(15)

#Alterando o nome das colunas
names(p2) <- c("destino", "valor")

p2
```

Aqui podemos ver quais foram as 15 cidades que mais gastaram, e o valor gasto por cada uma.

```{r}
#Criando o gráfico
ggplot(p2, aes(x = reorder(destino, valor), y = valor))+
  geom_bar(stat = "identity", fill = "#FFF78A")+
  coord_flip()+
  scale_y_continuous(labels = scales::dollar_format(prefix = "R$")) +
  labs(x = "Destino", y = "Valor em R$")+
  theme_minimal()
```
```{r}
# 3 - Qual é a quantidade de viagens por mês?

#Criando um dataframe com a quantidade de viagens por Ano/mês
p3 <- dados %>%
  group_by(data.inicio.formatada) %>%
  summarise(qtd = n_distinct(Identificador.do.processo.de.viagem))

head(p3,12)
```
Aqui podemos ver a quantidade total de viagens realizadas por mês.

```{r}
#Criando o gráfico
ggplot(p3, aes(x = data.inicio.formatada, y = qtd, group = 1)) +
  geom_line() +
  geom_point() +
  labs(x = "Data", y = "Quantidade")

```